【裁判字號】    98,消債更,259
【裁判日期】    980805
【裁判案由】    更生事件
【裁判全文】
臺灣臺南地方法院民事裁定           98年度消債更字第259號
債  務  人  甲○○
                        89巷.
上列當事人因消費者債務清理事件聲請更生，本院裁定如下：
    主    文
債務人甲○○自中華民國98年8月5日下午4時起開始更生程序，
並命司法事務官進行本件更生程序。
    理    由
一、本件聲請意旨略以：債務人甲○○有不能清償債務之情事，
    前已提出債權人清冊，以書面向最大債權金融機構臺南市農
    會請求共同協商債務清償方案，惟因債務人已近5年無工作
    ，除機車1輛外，無其他財產，與農會協商時表示僅能負擔
    每月新台幣（下同）2,000元，惟未為臺南市農會所接受，
    以致協商不成立，且債務人無擔保或無優先權之債務總額未
    逾1,200萬元，復未經法院裁定開始清算程序或宣告破產，
    爰依法聲請更生等語。
二、按債務人不能清償債務或有不能清償之虞者，得依本條例所
    定更生或清算程序，清理其債務。債務人無擔保或無優先權
    之債務總額未逾新臺幣一千二百萬元者，於法院裁定開始清
    算程序或宣告破產前，得向法院聲請更生。債務人對於金融
    機構因消費借貸、自用住宅借款、信用卡或現金卡契約而負
    債務，在聲請更生或清算前，應提出債權人清冊，以書面向
    最大債權金融機構請求協商債務清償方案，並表明共同協商
    之意旨。債務人為前項請求時，視為同意或授權受請求之金
    融機構，得向稅捐或其他機關、團體查詢其財產、收入、業
    務及信用狀況。第一項受請求之金融機構，應即通知其他債
    權人與債務人為債務清償之協商，並將前項查詢結果供其他
    債權人閱覽或抄錄。協商成立者，應以書面作成債務清償方
    案，由當事人簽名、蓋章或按指印；協商不成立時，應付與
    債務人證明書。債務人與金融機構協商成立者，不得聲請更
    生或清算。但因不可歸責於己之事由，致履行顯有重大困難
    者，不在此限。消費者債務清理條例第3條、第42條第1項及
    第151條第1項至第5項分別定有明文。次按法院開始更生程
    序之裁定，應載明其年、月、日、時，並即時發生效力。法
    院裁定開始更生或清算程序後，得命司法事務官進行更生或
    清算程序，同條例第45條第1項、第16條第1項前段亦有明文
    規定。
三、經查：
(一)、債務人甲○○於本件更生聲請前，曾以書面向最大債權金融
    機構臺南市農會請求協商債務清償方案，並表明共同協商之
    意旨，而臺南市農會向本院陳報之債務清償方案為債務人每
    月繳款6,000元，年利率0%。嗣雙方於前置協商程序中，債
    務人表示僅能月繳2,000元至3,000元，因而無法成立協商，
    故臺南市農會於民國（下同）98年4月28日以「未能接受顯
    足以負擔之還款方案」之理由發給債務人協商不成立通知書
    。又債務人迄至申請前置協商之時積欠之無擔保債務總額為
    945,831元（因持續對本件房貸債務連帶保證人即債務人之
    配偶林素禎扣薪，目前所欠金額已較前置協商時少）等情，
    已據債務人提出前置協商不成立通知書、財團法人金融聯合
    徵信中心之當事人查詢個人資料信用報告回覆書為證，且有
    臺南市農會之民事陳報狀及公務電話紀錄附卷可稽，堪信為
    真實。
(二)、次查，債務人現年61歲，其自承已近5年無工作收入，每月
    僅有3,000元之政府房屋租金補助，及98年2月10日由勞保局
    給付之退休金131,756元，除機車1輛外，無其他財產，目前
    與配偶、子女賃屋而居，端賴其配偶林素禎及長子賴汶炎給
    予生活費，已據債務人陳明在卷，且有債務人提出之戶籍謄
    本及本院依職權調閱債務人與其配偶林素禎97年稅務電子閘
    門財產所得調件明細表、中華郵政股份有限公司臺南郵局98
    年6月9日南營字第0981200703號函附債務人歷史交易清單在
    卷足佐，堪予採認。
(三)、綜上所述，本件依債務人之收入及財產狀況，確已無法清償
    最大債權金融機構臺南市農會提出每月繳款6,000元（年利
    率0%）之債務清償方案，故債務人主張其有不能清償債務之
    情形，應堪採信。此外，本件又查無債務人有消費者債務清
    理條例第6條第3項、第8條或第46條各款所定駁回更生聲請
    之事由存在，則債務人聲請更生，應屬有據，並由本院命司
    法事務官進行本件更生程序，爰裁定如主文。
中    華    民    國    98    年    8     月    5     日
              民事第三庭    法      官  張季芬
上為正本係照原本作成。
本件不得抗告。
本裁定已於98年8月5日下午4時公告。
中    華    民    國    98    年    8     月    5     日
                            書  記  官  顏惠華


司法院資訊處製作；財團法人民間司法改革基金會備份。
